臺灣高等法院民事判決
109年度重上更三字第156號
上  訴  人  新鼎系統股份有限公司

法定代理人  吳國安  
訴訟代理人  謝裕律師  
被 上訴 人  仲鼎科技股份有限公司


法定代理人  陳建泉  
訴訟代理人  劉豐州律師
            白友桂律師
            楊佳琳  

            葉碧妹  
上列當事人間請求返還不當得利等事件，上訴人對於中華民國98
年7月24日臺灣臺北地方法院97年度訴字第4591號第一審判決提
起上訴，經最高法院第三次發回更審，本院於110年12月15日言
詞辯論終結，判決如下：
    主      文
上訴駁回。
第二審及發回前第三審訴訟費用（除確定部分外）由上訴人負擔
。
    事實及理由
壹、程序方面：
一、上訴人之法定代理人原為周鐘麒，於民國110年1月21日變更
    為吳國安，有臺北市政府函、上訴人公司變更登記表在卷可
    證（見本院卷一第139-153頁），並經其聲明承受訴訟（見
    本院卷一第135-137頁），經核並無不合，應予准許。
二、按上訴人於終局判決前，得將上訴撤回。撤回上訴者，喪失
    其上訴權。民事訴訟法第459條第1項本文、第3項定有明文
    。而減縮上訴之聲明，乃係減少不服下級法院判決之程度，
    故其減縮應為上訴之一部撤回，足使減縮部分之該下級審法
    院判決歸於確定（最高法院109年度台上字第2963號判決意
    旨參照）。查上訴人於原審依民法第179條、第231 條、第2
    63條、第260條規定及兩造合約一般條款第27.1(b) 條約定
    ，反訴請求被上訴人返還其預付款新臺幣（下同）283萬5,0
    00元及賠償其重新採購所增額外成本1,244萬1,188 元，共1
    ,527萬6,188元本息（見原審卷一第178頁、第334頁、原審
    卷二第21頁）。嗣於本院98年度重上字第473號（下稱發回
    前本院）就重新採購所增額外成本部分，追加依民法第227
    條規定為請求，並減縮反訴上訴聲明為：被上訴人應給付上
    訴人1,519萬6,388元本息（見發回前本院卷二第22頁、第13
    9頁）。復於本院100年度重上更㈠字第3號（下稱更㈠審）減
    縮反訴上訴聲明為：被上訴人應給付上訴人1,200萬931元本
    息（見本院更㈠審卷四第23頁），再於本院105年度重上更㈡
    字第39號（下稱更㈡審）表明不再依民法第227條規定為請求
    ，並將反訴上訴聲明擴張為被上訴人應給付上訴人1,207萬1
    ,282元本息（見本院重上更㈡字卷一第107頁、第119頁、第2
    21頁），經本院更㈡審為上訴人全部敗訴之判決，上訴人聲
    明不服提起上訴，經最高法院第三次發回更審，上訴人於本
    院就反訴部分依民法第179條、第231條、第263條、第260條
    規定及兩造合約一般條款第27.1(b)條約定為與更㈡審同一之
    聲明。然上訴人於本院更㈠審已將反訴上訴聲明減縮為被上
    訴人應給付1,200萬931元本息，就逾1,200萬931元本息部分
    ，即因撤回上訴而喪失該部分上訴權，上訴人於本院復將反
    訴上訴聲明擴張為被上訴人應給付1,207萬1,282元本息，就
    逾1,200萬931元本息部分之上訴，自非合法（此部分另以裁
    定駁回之），則本院僅應就反訴上訴聲明請求被上訴人給付
    1,200萬931元本息部分為實體判決，合先敘明。
貳、實體方面：　　
一、本訴部分：
　㈠被上訴人主張：兩造於94年5月17日簽署「捷運新莊/蘆洲線
    （下稱新蘆線）旅客資訊顯示系統(PIDS)」訂購單（下稱系
    爭合約），上訴人向伊訂購台北捷運新蘆線及南港線東延段
    旅客資訊顯示系統之LED硬體及PIDS軟體暨PIDS電腦軟硬體
    （下稱系爭工作），總價2,700萬元（未稅），伊依約於94
    年6月17日簽發以華僑銀行總行營業部為付款人、面額270萬
    元之本票（下稱系爭本票）予上訴人作為履約保證。而系爭
    合約之工作應完成期限尚未屆至，且上訴人於97年4月2日會
    議中同意將南港線東延段BL17站10具PIDS設備交付期限延緩
    至97年4月20日或同年月30日，惟上訴人竟於97年4月15日片
    面終止系爭合約，並於97年5月22日將系爭本票提示兌現，
    其終止系爭合約不合法，且沒收上開履約保證金不符系爭合
    約一般條款第9.3(c)條約定，屬無法律上原因而受有利益，
    伊自得請求上訴人返還該不當得利。爰依民法第179條、第1
    82條第2項規定，請求上訴人給付270萬元，及加計自系爭本
    票兌現翌日即97年5月23日起算之遲延利息等語。（原審就
    本訴部分為上訴人敗訴之判決，上訴人聲明不服，提起上訴
    ）。並於本院聲明：上訴駁回。
  ㈡上訴人則以：依系爭合約約定，被上訴人交貨日期應參考臺
    北市政府捷運工程局（下稱捷運局）交貨時程表，而伊之上
    包商即南港線東延段及新蘆線機電系統等工程聯合承攬商阿
    爾斯通公司/中鼎工程公司曾提送「契約基準時程文件」送
    請捷運局審核通過，伊依該「契約基準時程文件」製作南港
    線東延段PIDS時程表、新莊線PIDS時程表及蘆洲線PIDS時程
    表（下合稱系爭時程表），並於96年2月22日以電子郵件寄
    送被上訴人，被上訴人就南港線東延段之「細部設計審查（
    DDR）」、「最終設計審查（FDR）」最遲應於94年10月31日
    及95年3月31日完成通過審查，就南港線東延段BL17站固定
    設備之廠測（FAT）及點驗交貨（SAT）最遲應於96年11月27
    日及97年2月5日前完成，就新蘆線之「細部設計審查」、「
    最終設計審查」最遲應於96年2月23日及同年7月13日完成通
    過審查，惟被上訴人屆期均未完成，伊於97年2月29日發函
    催告被上訴人於97年3月31日前完成南港線東延段BL17站固
    定設備之廠測及97年4月20日前完成上開設備點驗交貨，實
    係為遲延後催告履行，並非允許被上訴人展延交貨期限，亦
    未免除被上訴人前已發生之遲延責任，伊於97年4月2日會議
    亦未同意被上訴人就上開設備可延至97年4月30日點驗交貨
    。因被上訴人於97年4月14日會議表明其無法於同年4月20日
    交貨，如伊不同意其於97年5月7日交貨之提議，即任由伊進
    行終止合約，伊乃於97年4月15日依系爭合約一般條款第27.
    1(a)條約定規定終止系爭合約，並依系爭合約一般條款第9.
    3(c)條約定於97年5月22日提兌其交付之系爭本票，伊受領2
    70萬元，並非無法律上原因。且系爭合約一般條款第27.1(a
    )條約定終止權之行使，並無以符合該條款第16條之約定為
    要件，縱應符合，伊於97年4月15日終止合約時，被上訴人
    就南港線東延段之「細部設計審查」、「最終設計審查」尚
    有10件未完成製作通過審查，就新蘆線之「細部設計審查」
    、「最終設計審查」尚有12件未完成製作通過審查，逾期日
    數分別高達896日（94年10月31日至97年4月15日）、745日
    （95年3月31日至97年4月15日）、416日（96年2月23日至97
    年4月15日）及276日（96年7月14日至97年4月15日），違約
    金每日以系爭合約總金額0.1%計算，早已達到系爭合約一般
    條款第16條約定延遲交貨損失賠償金額達合約總金額30%之
    上限，伊於97年4月15日終止契約，為合法有效等語，資為
    抗辯。並於本院聲明：⒈原判決關於本訴部分廢棄。⒉被上訴
    人在第一審之本訴及假執行之聲請均駁回。
二、反訴部分：
　㈠上訴人反訴主張：被上訴人因遲誤南港線東延段顯示器設備
    之點驗交貨，及南港線東延段、新蘆線之「細部設計審查」
    、「最終設計審查」等文件之交付時限，經伊依系爭合約一
    般條款第27.1(a)條約定，於97年4月15日終止系爭合約。系
    爭合約既已終止，伊先前給付被上訴人預付款270萬元（含
    稅為283萬5,000元，下稱系爭預付款），扣除被上訴人於契
    約終止前已交付文件、設備予伊之履約金額共42萬5,107元
    ，被上訴人受領系爭預付款餘額240萬9,893元，即欠缺法律
    上之原因，屬不當得利，應返還予伊。又系爭合約一般條款
    第27.1(b)條約定：「若買方依據27.1(a)條終止訂購單時，
    買方得自行以適當方式或條件購買未送交之貨品或未完成之
    服務，賣方應支付買方購買該等貨品及服務所增之額外成本
    」，伊終止系爭合約後，重新採購增加支出如更㈡審判決附
    表（下稱附表）編號1至8所示額外成本共1,236萬1,389元，
    扣除已沒入之履約保證金270萬元，伊尚受有966萬1,389 元
    之損害。爰依民法第179條規定、系爭合約一般條款第27.1(
    b)條約定及民法第231條第1項、第260條、第263條規定，請
    求被上訴人給付1,200萬931元，及加計自原審反訴狀繕本送
    達翌日起算之法定遲延利息等語。（原審就反訴部分為上訴
    人敗訴之判決，上訴人不服，提起上訴。至上訴人反訴請求
    超逾上開部分，業據其減縮上訴聲明，非本院審理範圍）。
    並於本院聲明：⒈原判決關於駁回上訴人後開第二項之反訴
    部分廢棄。⒉上開廢棄部分，被上訴人應給付上訴人1,200萬
    931元，及自原審反訴狀繕本送達翌日起至清償日止，按週
    年利率百分之5計算之利息。⒊願供擔保，請准宣告假執行。
  ㈡被上訴人則以：上訴人就系爭合約一般條款第27.1(a)條約定
    終止權之行使，應以符合同條款第16條之約定為要件，亦即
    上訴人須先依同條款第16條約定，向伊主張自訂購總價中扣
    除相當金額作為約定損失賠償，直至扣除金額達到扣除上限
    時，上訴人始得對伊行使該條款第27.1(a)條約定之終止權
    ，而上訴人未先依該條款第16條之約定進行扣款，逕自於97
    年4月15日主張伊給付遲延，通知依該條款第27.1(a)條約定
    終止合約，並不合法，亦有違誠信原則。況南港線東延段操
    作/維修/訓練手冊、新蘆線SAT文件並非本件契約主要應完
    成工作項目，僅為附帶文件，縱伊有遲延交付之情形，並未
    影響契約主要目的工作之完成，且伊就南港線東延段、新蘆
    線之「細部設計審查」、「最終設計審查」等上訴人應送審
    文件，僅係提供上訴人所需之技術支援。又上訴人既係本於
    系爭合約而給付伊系爭預付款，伊受領系爭預付款即非無法
    律上原因，況系爭合約係屬分段履行之性質，伊業已支付系
    統設計部分及開發費用共計557萬644元，履行金額已逾系爭
    預付款金額，上訴人依不當得利之法律關係反訴請求伊返還
    系爭預付款餘額，即屬無據。另上訴人請求伊賠償附表編號
    1至8所示重新採購額外增加成本，係上訴人片面終止合約後
    所發生，在系爭合約有效期間內，上訴人對伊並無任何損害
    賠償請求權，無民法第260條、第263條規定之適用等語，資
    為抗辯。並於本院聲明：⒈上訴駁回。⒉反訴部分如受不利判
    決，願供擔保請准免為假執行。
三、兩造不爭執事項為：
  ㈠上訴人於94年5月17日向被上訴人採購台北捷運新蘆線及南港
    線東延段旅客資訊顯示系統之LED硬體及PIDS軟體暨PIDS電
    腦硬軟體1批（即系爭工作），未稅總價為2,700萬元，並簽
    立系爭合約，有系爭合約在卷可證（見本院更㈡審卷二第451
    -595頁）。
  ㈡被上訴人依系爭合約約定，交付發票日為94年6月17日、付款
    人為華僑銀行總行營業部、面額270萬元之系爭本票予上訴
    人，作為履約保證金，並授權上訴人於保證期間，倘被上訴
    人有違約情事，上訴人可逕行在該本票填具日期及受款人予
    以兌現，有授權書及系爭本票在卷可證（見原審卷一第12頁
    ）。
  ㈢上訴人於97年4月15日以南港港三郵局第709號存證信函，對
    被上訴人為終止系爭合約之意思表示，並表明欲沒入履約保
    證金，有該存證信函在卷可證（見原審卷一第124-126頁）
    。
  ㈣上訴人於97年5月22日將系爭本票提示兌領取得270萬元，有
    花旗（台灣）銀行交易明細對帳單附卷可憑（見原審卷一第
    13-14頁）。
  ㈤上訴人已預付被上訴人按系爭合約未稅總價金額10%加計5%營
    業稅計算之款項283萬5,000元即系爭預付款，有支票正反面
    影本、銀行對帳單在卷可證（見原審卷一第186-187頁）。
四、本訴部分：
　　被上訴人主張系爭南港線東延段BL17站10具顯示器之點驗交
    貨期限已經上訴人同意展延至97年4月20日或同年4月30日，
    且南港線東延段及新蘆線之「細部設計審查」、「最終設計
    審查」文件通過審查並非其契約義務，伊無違約，上訴人片
    面終止契約，並依系爭合約一般條款第9.3(c)條約定兌領系
    爭本票，顯為不當得利，其得依民法第179條、第182條第2
    項規定，請求上訴人返還270萬元本息等語。為上訴人所否
    認，並以前揭情詞置辯。經查：
　㈠系爭工作應完成之時限為何？
　⒈依系爭合約內容，被上訴人應交付之設備包括：LED硬體及PI
    DS軟體暨PIDS電腦硬軟體，系統施作範圍包含新蘆線及南港
    線東延段2子標，被上訴人應負責完成系統軟體及硬體之設
    計及開發、供料、廠測、系統安裝、調整測試、訓練、試車
    、保固等工作，有系爭合約、旅客資訊顯示系統採購規範在
    卷可稽（見原審卷一第8頁、第222-224頁）。而系爭合約一
    般條款之追加規定第C.1條約定，被上訴人就系爭工作之交
    貨日期，約定「參考捷運局交貨時程表」（見原審卷一第44
    頁），可知被上訴人負有參考捷運局交貨時程表所載日期交
    付系爭工作各分項工作之義務，被上訴人有無依時限完成系
    爭工作，自應以被上訴人完成工作是否逾越捷運局交貨時程
    表所定工期為判斷。然捷運局就系爭工作所屬之「臺北捷運
    公司車載設備、捷運數位無線電系統、捷運自動收費系統工
    程」（工程編號CK570S/CL700S/CE730S/TAA02/CU305/CU307
    ）契約內，就機電系統工程中南港線東延段、新蘆線「旅客
    資訊顯示系統」（即PIDS）之「完成細部設計審查」及「完
    成最終設計審查」並未訂有最後完成期限乙節，有捷運局10
    6年8月21日北市捷授機字第10631929300號函附卷可憑（見
    本院更㈡審卷三第185頁、第191頁），捷運局交貨時程表既
    未明定系爭工作中南港線東延段、新蘆線之「細部設計審查
    」、「最終設計審查」之最後交付時限，堪認於兩造簽立系
    爭合約時，就南港線東延段、新蘆線之「細部設計審查」、
    「最終設計審查」文件之送審、通過審查之最後交付時限尚
    未確定。
　⒉按給付無確定期限者，債務人於債權人得請求給付時，經其
    催告而未為給付，自受催告時起，負遲延責任。前項催告定
    有期限者，債務人自期限屆滿時起負遲延責任，民法第229 
    條第2項前段、第3項定有明文。又債權人允許緩期給付，為
    債務人遲延責任終了原因之一，至於既已發生之遲延賠償請
    求權是否隨同消滅，則依債權人當時之真意定之，被上訴人
    既在調解中允許上訴人緩期交地，則在此緩期履行期間內，
    上訴人應無遲延責任之可言，至調解成立前之遲延損害賠償
    請求權是否仍屬存在，則有待調查被上訴人允許緩期給付當
    時之真意（最高法院61年台上字第1187號判例參照）。是債
    務人給付遲延後，經債權人允許緩期給付者，僅為債務人遲
    延責任終了之原因，並非當然使已發生之遲延賠償請求權隨
    同消滅。倘債權人並無使其消滅之意，即難謂其遲延賠償請
    求權已因同意債務人緩期給付隨同消滅而不得請求（最高法
    院86年度台上字第3703號判決意旨參照）。惟如債權人允許
    債務人緩期給付，並有使其遲延賠償請求權隨同消滅之意，
    則債權人應不得再向債務人請求遲延賠償。經查：
　　⑴依兩造96年10月4日會議記錄所載：「⒈南港東延段11月份
      做FAT（即廠測），請仲鼎（即被上訴人）在10月11日前
      告知FAT日期。蘆洲線明年2月中旬進場，請仲鼎排訂生產
      設備時程。機架也要儘速催貨。⒉請GTC（即被上訴人）於
      10月11日前指派本案專案經理人員。⒊月台層顯示器/司機
      員板字型請於10月9日前訂案，並通知ACS（即上訴人）。
      …⒌新蘆線FAT，FDR（即最終設計審查），南港東延段SAT
      （即點驗交貨）等三份文件，請於10/12前完成傳回。新
      蘆線軟體FDR請於10/19前完成並傳回。南港線東延段維修
      手冊，請於10/31前完成並傳回。…」等語（見原審卷一第
      95頁），可知上訴人於96年10月4日催告被上訴人於同年1
      0月11日前應排定南港線東延段PIDS旅客資訊顯示系統固
      定設備於96年11月之廠測時間，並指定被上訴人就新蘆線
      之軟體「最終設計審查」文件之交付期限為96年10月19日
      。又上訴人於96年11月16日以電子郵件中之附件，限期要
      求被上訴人最遲應於96年11月22日下午4時前完成並交付
      新蘆線SAT（即點驗交貨）及硬體FDR（即最終設計審查）
      等二份文件予其，及最遲應於96年11月29日上午12時前完
      成並交付新蘆線軟體FDR（即最終設計審查）及南港線SAT
      （即點驗交貨）等二份文件予其，並表示「依照本案工
      程進度，貴公司原應於2007.11.5~2008.1.13進行FAT（詳
      附件一），本公司亦於2007.9.19~2007.10.5間多份Email
      要求交付文件，復於2007.10.4會議中要求儘速提交文件
      。惟貴公司至今仍遲遲無法交付，致使本公司需懇請業主
      同意將FAT展延至2008.2.1。四、茲因FAT已展延過一次，
      貴公司實無理由再遲交文件，故若貴公司仍無法配合前述
      所述時間交付文件，則本公司將依據合約規定，開始計算
      逾期款，每逾一日計罰合約總金額0.1%，至交付為止。」
      等語（見原審卷一第99-100頁），堪認兩造就南港線東延
      段PIDS旅客資訊顯示系統固定設備之FAT（即廠測）時限
      ，業經上訴人與業主展延至97年2月1 日，上訴人並限被
      上訴人於96年11月22日下午4時前交付新蘆線硬體之「最
      終設計審查」文件，及於96年11月29日上午12時前交付新
      蘆線軟體之「最終設計審查」文件，而被上訴人則於96年
      11月17日寄送電子郵件予上訴人，承諾將依上開期限交付
      該等文件，有上開電子郵件附卷可憑（見原審卷一第102
      頁）。足徵兩造所約定新蘆線「最終設計審查（FDR）」
      文件之最後交付時限，硬體部分為96年11月22日下午4時
      前，軟體部分為96年11月29日上午12時前，並經上訴人表
      明逾期即計算逾期罰款。
　　⑵嗣被上訴人就新蘆線硬體最終設計審查文件雖有遵期提出
      ，惟就新蘆線軟體最終設計審查文件迄至96年12月3日上
      午仍未交付上訴人，經上訴人於該日以電子郵件催告被上
      訴人儘速完成並交付，並要求被上訴人儘速排定並告知南
      港線東延段FAT（廠測）時間，以免延誤工程進度而受罰
      （見原審卷一第104頁）。被上訴人則於96年12月12日通
      知上訴人南港線東延段廠驗時間提前至97年1月10日（見
      原審卷一第105頁），上訴人於96年12月12日寄送電子郵
      件及附件予被上訴人，告知被上訴人迄未提出應於96年11
      月29日上午12時前完成並交付予該公司之新蘆線軟體FDR
      （最終設計審查）文件及南港線東延段SAT（點驗）等2份
      文件，且遲未提出其他接線圖，要求被上訴人於96年12月
      14日以前全部改善完畢，否則上訴人決議將依96年11月16
      日ACS-GTC-000000-000L電子郵件附件內容所述，從96年1
      2月15日起開始計算逾期罰款，每逾1日計罰合約總金額0.
      1%，至全部應完成之工作交付或改善為止，並要求被上訴
      人務必遵守於97年1月10日開始進行南港線東延段廠測之
      承諾，準時開始，否則上訴人將於97年1月11日開始依合
      約規定計算逾期罰款等語（見原審卷一第106-107 頁），
      足認上訴人已同意將新蘆線之軟體最終設計審查文件之交
      付時限，緩期延展至96年12月14日，並自96年12月15日起
      依約開始計算逾期罰款。上訴人既於96年12月12日對被上
      訴人所為上開通知，表明倘被上訴人未遵期於96年12月14
      日提出新蘆線軟體「最終設計審查」文件，則自96年12月
      15日起開始依約計算逾期罰款，應有使被上訴人於96年12
      月14日以前之遲延責任終了及其遲延損害賠償請求權隨同
      消滅之意，揆諸上開說明，上訴人即不得就96年12月14日
      之前被上訴人未交付新蘆線軟體「最終設計審查」對被上
      訴人請求計罰逾期罰款。另就南港線東延段FAT（廠測）
      之時限，上訴人則要求被上訴人務必遵守於97年1月10日
      開始進行之承諾，準時開始，否則上訴人將於97年1月11
      日開始依合約規定計算逾期罰款，亦足認上訴人已催告南
      港線東延段廠測應於97年1月10日進行，逾期被上訴人應
      負遲延責任。
　　⑶兩造於97年1月10日就南港線東延段3具顯示器設備進行第1
      次FAT（廠測），測試結果失敗，上訴人遂於97年2月25日
      以電子郵件及於97年2月29日以(97)新字第97010號函通知
      被上訴人業主所指定之廠測及相關配合事項時程，要求被
      上訴人務必配合辦理，其中南港線東延段之FAT（廠測）
      日期為97年3月31日以前，測試設備數量為月台層6 具、
      大廳層4具，測試報告提交日期為97年4月15日以前，設備
      交貨日期為97年4月20日以前，設備交貨數量為月台層6具
      、大廳層4具，並於上開函文說明二、載明：「惠請貴公
      司（即被上訴人）依前項規定如期繳交各項文件及完成測
      試與交貨。如因可歸責貴公司事由而未能如期進行，則將
      自指定日期之翌日起開始計算逾期罰款，依合約規定逾一
      日計罰合約總金額0.1%至全部應完成之工作交付或改善為
      止。…」等語（見原審卷一第110-112頁），可知被上訴人
      確有遵期於97年1月10日進行南港線東延段顯示器之FAT（
      廠測），惟測試結果失敗，上訴人因而要求被上訴人於97
      年3月31日以前再進行10具顯示器之廠測，並於97年4月20
      日以前點驗交貨（SAT）。足認上訴人於97年2 月29日始
      對被上訴人就南港線東延段顯示器之FAT（廠測）、SAT（
      點驗交貨）催告交付時限分別為97年3月31日前及同年4月
      20日前，並表示將自上開指定日期之翌日起開始計罰逾期
      罰款，上訴人顯係以被上訴人於上開時限以前完成南港線
      東延段10具顯示器之FAT（廠測）、SAT（點驗交貨），即
      不請求被上訴人賠償南港線東延段10具顯示器未於97年3
      月31日、97年4月20日以前完成FAT（廠測）、SAT（點驗
      交貨）之逾期罰款之意。上訴人雖辯稱其已於97年3月10
      日以(97)新字第97011號函向被上訴人表示，其雖就被上
      訴人遲延完成之工作另行催告交付日期，然並非表示其已
      同意將原約定之時程為變更，被上訴人仍應負遲延給付之
      責任，並以上開函文為證（見原審卷一第115-116頁）。
      惟上開函文固記載：「二、...貴公司（即被上訴人）不
      遵守時程規定，屢次拖延交件繳交日期，期間經本公司多
      次發文催繳，該些文中雖另載交付日期，但此舉並不代表
      本公司同意變更交付日期或全部工程完工日期向後順延，
      貴公司仍應依附件（即系爭時程表）所載日期完成所有工
      作的交付。、總之，惠請貴公司依本公司（97）新字第9
      7010號函規定如期繳交各項文件及完成測試與交貨。如貴
      公司再度無法如期交付，則本公司將回歸並依照附件所載
      應交付日之翌日起，依合約規定起算逾期罰款，每逾一日
      計罰合約總金額0.1%至全部應完成之工作交付或改善為止
      ，該罰款將自貴公司應領之工程款中直接扣除。」（見原
      審卷一第115-116頁）。然細繹上開函文內容，上訴人係
      為回應被上訴人於97年3月6日所為（97）仲字第970306號
      關於物價調整問題之函文（見原審卷一第113-114頁），
      該函文內雖陳明被上訴人應依附件即系爭時程表所載日期
      完成所有工作之交付，其未同意變更交付日期或順延，如
      被上訴人再度無法如期交付，則其將回歸並依照附件所載
      應交付日之翌日起，依合約規定起算逾期罰款等語，然系
      爭時程表尚非兩造約定之系爭工作應完成時限（詳後述）
      ，上訴人自不得以之作為被上訴人有無逾期交付系爭工作
      之依據，遑論以之作為逾期罰款計算之基準，尚難僅以上
      開函文即認上訴人無免除被上訴人遲延責任之意。是上訴
      人辯稱97年2月29日、同年3月10日所為通知屬遲延後催告
      履行，其未同意免除被上訴人之遲延責任云云，並不足採
      。
　　⑷兩造又於97年4月2日上午進行南港線東延段BL17站3具顯示
      器設備之pre-FAT（預測），然仍為失敗，依兩造於同日
      召開交貨延遲及不銹鋼物調討論會議紀錄內容：「1.BL17
      站另有7具顯示器外加BL18站10具顯示器可於4月底完成。
      2.仲鼎公司同意南港東延段之20具設備可於4/20日或業主
      指定日期（4/30）進行點驗，並依schedule進行。3.請GT
      C（即被上訴人）配合ACS（即上訴人）儘快把拖欠的文件
      繳齊：–東延段手冊（操作/維修/訓練）by 4/6。–新蘆線
      SAT文件(by 4/15)。…」（見原審卷一第119頁），復於97
      年4月14日召開之會議記錄紀載：「1...目前最慢可以交
      貨的日期為5月7日。2.新鼎同意明天(4/15)回覆仲鼎是否
      接受交貨期為5月7日…②若新鼎不同意接受5月7日的話，則
      雙方進行合約終止事宜。3.請仲鼎於4/15日提出如何有效
      把文件落後的進度追趕上來。」等語（見原審卷一第123
      頁）。互核上開兩會議紀錄之內容，可知上訴人於97年4
      月2日會議中同意被上訴人所定南港線東延段BL17站10具
      顯示器連同BL18站另10具顯示器之點驗交貨期限定為97年
      4月20日或同年4月30日，參照上開上訴人97年2月29日、
      同年3月10日函，堪認上訴人指定被上訴人就南港線東延
      段BL17站10具顯示器之點驗交付時限確為97年4月20日前
      ，逾期才開始計罰逾期罰款。參以證人即上訴人員工屠樹
      仁於原審證述：契約沒有詳細約定具體交貨時程表，在後
      續會議時約定，我有參與97年4月2日會議，該會議有達成
      共識，被上訴人同意在97年4月20日或4月30日交付南港線
      東延段顯示器20個，於97年4月6日前交付南港線東延段之
      相關文件（操作手冊），4月15日前交付新蘆線設計文件
      ，上訴人同意被上訴人於上述指定期限交付這些文件及設
      備等語（見原審卷一第334頁背面至第335頁），堪認上訴
      人同意被上訴人就南港線東延段BL17站10具顯示器之點驗
      交付時限定為97年4月20日前。嗣兩造於97年4月14日會議
      ，雖被上訴人要求將交貨期限延至97年5 月7日，並決議
      被上訴人在97年4月15日時提出追趕文件落後進度之改善
      計畫，然雙方並未決議變更於97年4月2日會議所合意之南
      港線東延段BL17站10具顯示器設備之點驗交貨期限。倘上
      訴人從未同意將南港線東延段BL17站10具顯示器之點驗交
      貨期限約定為97年4月20日，其又何須在97年4月14日會議
      上要求被上訴人提出追趕文件落後進度之改善計畫？益徵
      兩造於97年4月2日會議合意以97年4月20日為南港線東延
      段BL17站10具顯示器SAT （點驗交貨）之最後交付時限乙
      節，並未經兩造於97年4月14日會議決議變更。
　　⑸綜上所述，兩造合意指定96年12月14日為新蘆線軟體「最
      終設計審查（FDR）」 文件提出交付審查之最後時限、97
      年1月10日為南港線東延段顯示器之FAT（廠測）最後交付
      時限、97年4月20日前為被上訴人完成南港線東延段BL17
      站10具顯示器SAT（點驗交貨）之時限，倘被上訴人逾期
      未進行，上訴人將於上開指定期日翌日開始對被上訴人依
      約計算逾期罰款。
　⒊上訴人雖辯稱兩造簽訂系爭合約時，其已交付經捷運局審核
    通過之「契約基準時程文件」，該時被上訴人應已知悉系爭
    工作各項應完成之時限，嗣其依契約基準時程文件製作系爭
    時程表，並於96年2月22日以電子郵件寄送被上訴人，被上
    訴人就南港線東延段之「細部設計審查（DDR）」、「最終
    設計審查（FDR）」最遲應於94年10月31日及95年3月31日完
    成通過審查，就南港線東延段BL17站固定設備之廠測（FAT
    ）及點驗交貨（SAT）最遲應於96年11月27日及97年2月5日
    前完成，就新蘆線之「細部設計審查」、「最終設計審查」
    最遲應於96年2月23日及同年7月13日完成通過審查，惟被上
    訴人屆期均未完成云云，並提出合約送審文件提送單所附契
    約基準時程文件A版、C版為證（見本院更㈡審卷二第289-449
    頁）。然查：
　　⑴上訴人主張被上訴人應提出之設計文件及交付系爭工作之
      時限，先稱依系爭時程表（見原審卷一第86-93頁），又
      稱依系爭合約採購規範附件三（見本院更㈡審卷二第543-5
      45頁），另稱依契約基準時程文件A版、C版，（見本院更
      ㈡審卷二第289-363頁、第365-449頁），復稱南港線東延
      段BL17站PIDS設備之製造、廠測及點驗交貨時限，依其於
      95年9月12日寄送予被上訴人之電子郵件所附南港線東延
      段PIDS時程表，最遲應分別於96年11月12日、96年11月27
      日及97年2月5日前完成等語（見本院卷一第345-347頁）
      。上開文件關於設計文件之送審目標或送審時間均不一致
      ，其中系爭合約採購規範附件三僅記載新蘆線號誌系統之
      PIDS設計文件，「細部設計審查」、「最終設計審查」分
      別應於95年9月1日、95年12月26日前完成，並無南港線東
      延段之內容，此由系爭合約所附之旅客資訊顯示系統採購
      規範首頁所標示之工程代號，新莊線代號為CK372，蘆洲
      支線代號為CL602，南港線東延段代號為CE635，而採購規
      範附件三所列者均為代號CK372即新莊線之文件即明。且
      上開擬定日期係記載為「送審目標」，有採購規範及送審
      時程表在卷足稽（見本院更㈡審卷二第487頁、第543-545
      頁），亦非上訴人所稱之「完成審査」或「通過審査」之
      目標日期，更無從據為兩造約定系爭工作之完成時限。而
      依上游承包商阿爾斯通/中鼎公司之共同承攬人於93年11
      月5日提送交予捷運局審核通過之契約基準時程文件所示
      （即C版）：⑴南港線東延段BL17站旅客資訊顯示系統（PI
      DS）設備製造日期：最遲開始時間為96年7月2日，最遲完
      工時間為96年11月28日；⑵PIDS廠測（FAT）日期：最遲開
      始時間為96年11月29日，最遲完工時間為96年12月13日；
      ⑶PIDS設備交貨日期：最遲開始時間為97年1月13日，最遲
      完工日期為97年1月27日；⑷PIDS設備點驗時間：最遲開始
      時間為97年2月7日，最遲完成工作之期限為97年2月13日
      等節，有合約送審文件提送單在卷可稽（見原審卷二第26
      -33頁），已與A版契約基準時程文件就南港線東延段BL17
      站PIDS設備之製造、廠測及點驗交貨履約最後時程分別載
      為96年11月12日、96年11月27日及97年2月5日有異（見本
      院更㈡審卷二第347-349頁）。另依系爭時程表所載，南港
      線東延段之「細部設計審查（DDR）」、「最終設計審查
      （FDR）」最遲應於94年10月31日及95年3月31日完成通過
      審查，就南港線東延段BL17站固定設備之廠測（FAT）及
      點驗交貨（SAT）最遲應於96年11月27日及97年2月5日前
      完成（見原審卷一第87頁），就新蘆線之「細部設計審查
      」、「最終設計審查」最遲應於96年2月23日及96年7月13
      日送審（見原審卷一第89頁、第92頁），亦與契約基準時
      程文件所載不一。上訴人究係以何文件作為兩造約定系爭
      工作應完成時限，均有未明，實無從據以確認。參以被上
      訴人就系爭工作之交貨日期，係約定「參考捷運局交貨時
      程表」，而非上開契約基準時程文件等文件，且捷運局就
      南港線東延段、新蘆線「旅客資訊顯示系統」（即PIDS）
      之「完成細部設計審查」及「完成最終設計審查」並未訂
      有最後完成期限，亦如前述，益徵上開各文件所載時限均
      非兩造就系爭工作約定應完成之時限。                
         
　　⑵上訴人雖抗辯被上訴人於簽訂系爭合約時，即已收受契約
      基準時程文件，應知悉系爭工作各工項應完成時限云云，
      並以95年8月22日電子郵件所附之PIDS採製時程下方註記
      「於契約基準時程文件Rev.C，採購作業..」等語為證（
      見本院更㈡審卷四第79-89頁）。然上開電子郵件係被上訴
      人於95年8月22日回覆上訴人之人員王建隆寄送PIDS採製
      時程之意見，被上訴人表示：「PIDS採購/製造/FAT等時
      程，可比照計畫日期」，及由該時程表所列39個採購項次
      ，其中僅項次8「旅客資訊顯示系統」與被上訴人應負責
      之系爭工作有關，其餘38個採購項次均與被上訴人無關，
      可知該郵件後附之PIDS採製時程並非被上訴人所製作，再
      觀該採製時程下方註記「於契約基準時程文件Rev.C，採
      購作業項目一般可依序分為請購單(發出請購單）、詢價
      （收到至少一家供應商的報價）、審標（完成審標單或供
      應商名冊提送業主）及下單（完成下單）四個階段」等文
      字，有上開電子郵件及附件在卷足稽（見本院更㈡審卷四
      第79-89頁），其附註提及「契約基準時程文件Rev.C」，
      顯係為說明「採購作業」從發出請購單至完成簽約下單等
      四階段之完成度認定比例及標準，而與兩造間系爭合約之
      履約工作、時程、以及完成比例認定標準完全無關，自無
      從僅以上開郵件後附之PIDS採製時程下方之註記，即認被
      上訴人於簽訂系爭合約時，已收受上訴人交付其所稱之契
      約基準時程文件。且縱被上訴人於簽訂系爭合約時曾收受
      上訴人交付所稱之契約基準時程文件，然依上訴人員工王
      建隆於95年12月1日寄送予被上訴人之電子郵件內容：「
      林經理：依據號誌合約，所有號誌的CDR/DDR/FDR送審文
      件必須在明年六月底前全部獲得N1，往前推的話，目前尚
      未送出的文件最遲在明年二月底前要送出A 版。附檔是PI
      DS所有送審文件列表，早上號誌所主任要求我們儘速提出
      文件送審日期管制表至號誌所。請幫忙填寫附表中藍色格
      子的日期（此日期為A版或下一版文件GTC〈指被上訴人〉可
      提供給ACS〈指上訴人〉者），並需如期完成，否則，若全
      部文件無法在六月底前拿到N1，號誌所將會祭出罰款，一
      天將高達新台幣七八百萬元，這將是貴我兩公司所無法承
      擔者，敬請務必配合一下，謝謝。」等語，被上訴人則於
      95年12月8日回覆上訴人員工王建隆上開95年12月1日之郵
      件，內容為：「送審文件進度規劃如附件，若有不妥的地
      方，請與我聯繫，謝謝。」（見原審卷一第80頁）。足見
      兩造於95年12月1日、同年12月8 日電子郵件聯絡所涉事
      項，均係尚在就送審文件進度為討論規劃，則兩造於95年
      8月22日時顯尚未確認系爭工作之完成時限，即便被上訴
      人曾於該時收受上訴人所稱之契約基準時程文件，亦無從
      以此推認被上訴人該時即已知悉系爭合約約定系爭工作應
      完成時限。
　　⑶再者，上訴人於參考其上包即南港線東延段及新蘆線機電
      系統等工程聯合承攬商阿爾斯通公司/中鼎工程公司提送
      經捷運局審核通過之契約基準時程文件後，製作系爭時程
      表，並於96年2月22日以電子郵件寄交被上訴人，依系爭
      時程表記載，南港線東延段之「細部設計審查（DDR）」
      、「最終設計審查（FDR）」最遲應於94年10月31日及95
      年3月31日完成通過審查，就南港線東延段BL17站固定設
      備之廠測（FAT）及點驗交貨（SAT）最遲應於96年11月27
      日及97年2月5日前完成（見原審卷一第87頁），就新蘆線
      之「細部設計審查」、「最終設計審查」最遲應於96年2
      月23日及96年7月13日送審（見原審卷一第89、92頁），
      且表示「檢附PIDS Schdule（即系爭時程表）請參酌。若
      有不合理處請儘速告知，否則，請依該時程排出貴公司之
      採購/製造及測試日期…」等語，有96年2月22日上訴人人
      員王建隆寄送予被上訴人之電子郵件在卷可稽（見原審卷
      一第86-93頁）。依上開96年2月22日電子郵件內容，可知
      上訴人係提供被上訴人系爭時程表，以供被上訴人管控系
      爭工作進度及安排採購材料器具時間之預計時程，並請被
      上訴人排訂之，此亦非兩造約定系爭工作之完成時限。參
      以依上訴人提供之系爭時程表排定之南港線東延段「細部
      設計審查」、「最終設計審查」文件之審查完成日早已分
      別於94年10月31日、95年3月31日屆至，新蘆線之「細部
      設計審查」之最遲送審日於發該電子郵件之翌日即96年2
      月23日將屆至，被上訴人既係於96年2月22日始收受上訴
      人寄送之上開電子郵件及系爭時程表，惟其內容已有部分
      完成期限已屆至或即將屆至，堪認系爭時程表並非被上訴
      人應交付系爭工作之最後期限，至此系爭工作仍未約定明
      確交付期限。是被上訴人主張系爭時程表僅為預定進度，
      並非兩造約定之最後交付時限乙節，應可採信。上訴人上
      開所辯，則無可採。
　㈡上訴人得否依系爭合約一般條款第27.1(a)條約定以被上訴人
    遲延給付為由終止系爭合約？其所為終止合約是否合法？
　⒈被上訴人主張系爭合約一般條款第27.1(a)條約定，於給付遲
    延無適用，倘有給付遲延之適用，亦以符合同條款第16條約
    定為要件等語。上訴人則以上開條款第27.1(a)條之適用，
    不以符合同條款第16條約定為要件云云。經查：
　　⑴按系爭合約一般條款第27.1(a)條約定：「在不損及任何違
      約補償約定下，若賣方（即被上訴人）不能履行訂購單任
      何義務時，買方（即上訴人）得以過失原因書面通知賣方
      終止部分或全部訂購約定」（見本院更㈡審卷二第477頁）
      。系爭合約一般條款第16條則約定：「約定損失賠償：若
      賣方未能在訂購單訂定期限內交付任一或所有貨品或執行
      相關服務，買方在不損及訂購單訂定之其他補救方法下，
      可從訂購總價中扣除相當金額作為約定損失賠償，每天應
      扣除金額以訂購單訂定之總價百分比計算之，直到確實完
      成交貨或完成相關服務，其扣除上限則依訂購單之約定，
      一旦其扣除金額達到扣除上限，買方(即上訴人)可依27.1
      條中止訂購單」（見本院更㈡審卷二第471-473頁）。系爭
      合約一般條款第16條既約定扣除金額達到扣除上限，買方
      可依系爭合約一般條款第27.1(a)條約定終止合約，可見
      該條款第27.1條所謂『賣方不能履行訂購單任何義務』，係
      包括給付遲延在內，僅遲延情形須達扣除上限，始得終止
      契約。
　　⑵又學說上所謂之爭點效，係指法院於確定判決理由中，就
      訴訟標的以外當事人所主張之重要爭點，本於當事人辯論
      之結果已為判斷時，除有顯然違背法令，或當事人已提出
      新訴訟資料足以推翻原判斷之情形外，於同一當事人就與
      該重要爭點有關所提起之他訴訟，不得再為相反之主張，
      法院亦不得作相反之判斷，以符民事訴訟法上之誠信原則
      而言。是爭點效之適用，必須前後兩訴訟當事人同一，且
      前案就重要爭點之判斷非顯然違背法令，及當事人未提出
      新訴訟資料足以推翻原判斷等情形始足當之（最高法院97
      年度台上字第2688號裁判意旨參照）。經查，被上訴人前
      以上訴人於97年4月15日依系爭合約一般條款第27.1(a)條
      約定向其為終止契約之意思表示係不合法，且顯已拒絕受
      領其後續備妥之貨品，上訴人受領遲延為由，向上訴人為
      解除契約之意思表示，起訴請求上訴人賠償其所受損害1,
      314萬9,925元之損害賠償事件（原審法院100年度重訴字
      第254號、本院100年度重上字第398號、103年度重上更㈠
      第28號，下稱前案訴訟），本件與前案訴訟當事人同一，
      被上訴人於前案訴訟審理時亦主張系爭合約一般條款第27
      .1(a)條約定，於給付遲延無適用，倘有給付遲延之適用
      ，亦以符合同條款第16條約定為要件，並經列為足以影響
      判決之重要爭點，兩造各為充分之攻擊、防禦及舉證，已
      使當事人為適當而完全之辯論，經前案訴訟實質審理結果
      ，就此部分認定系爭合約一般條款第27.1(a)條約定買方
      （即上訴人）終止權之行使，於賣方（即被上訴人）給付
      遲延之情形亦有適用，但遲延情形須達扣除上限，亦即並
      須符合同條款第16條約定要件，上訴人始得以被上訴人給
      付遲延為由，依該條款第27.1(a)條約定終止系爭合約，
      其所為終止契約，始屬合法乙節，業據本院調閱前案訴訟
      卷核閱無訛，前案訴訟認定結果並無顯然違背法令之情形
      ，兩造就此部分亦未提出新訴訟資料足以推翻前案訴訟之
      判斷，依照上開說明，前案訴訟確定判決就此部分所認定
      ，於本件訴訟應有爭點效理論之適用而受拘束，兩造於本
      件訴訟就該爭點不得再為相反之主張，本院亦不得作相反
      之判斷，以符訴訟上之誠信原則。故被上訴人主張系爭合
      約一般條款第27.1(a)條約定，於給付遲延無適用，及上
      訴人辯稱該條款第27.1(a)條之適用，不以符合同條款第1
      6條約定為要件云云，均不足採。
　⒉上訴人係以被上訴人未按時交付南港線東延段文件及按時限
    完成設備之廠測、點驗交貨為由，而抗辯其已於97年4月15
    日依系爭合約一般條款第27.1(a)條約定終止系爭合約乙節
    ，業據上訴人陳明在卷（見本院更㈡審卷二第262頁）。則系
    爭合約是否經上訴人合法終止，應以上訴人就系爭工作南港
    線東延段之文件，及設備之廠測、點驗交貨等工作之給付遲
    延，是否已符合系爭合約一般條款第27.1(a)條、第16條約
    定為斷。查上訴人於97年4月15日依系爭合約一般條款第27.
    1(a)條為終止系爭合約之意思表示，該時僅足認經上訴人限
    期催告被上訴人應於96年12月14日前交付之新蘆線軟體「最
    終設計審查（FDR）」文件有遲延給付之情事，自96年12月1
    5日起負逾期遲延責任，及上訴人就被上訴人於97年4月20日
    以前未完成南港線東延段BL17站10具顯示器SAT（點驗交貨
    ），已於97年2月29日函表明自97年4月20日翌日始計罰逾期
    罰款之意，是被上訴人就南港線東延段未於97年4月20日之
    前交付乙節，並無遲延責任，均經認定如前。準此，上訴人
    指定被上訴人就新蘆線軟體「最終設計審查」之應交付時限
    翌日即96年12月15日起算，迄至上訴人於97年4月15日為終
    止系爭合約之意思表示時，共經過122日（計算式：17+31+2
    9+31+14=122日），尚未達遲延300日之扣除上限，則上訴人
    於97年4月15日依系爭合約一般條款第27.1(a)條約定終止系
    爭合約時，被上訴人就南港線東延段之「細部設計審查」、
    「最終設計審查」文件之交付及設備之SAT（點驗交貨） 尚
    無逾期計罰達損失賠償扣除上限之情事，顯不符同條款第16
    條約定，則上訴人於97年4月15日依系爭合約一般條款第27.
    1(a)條約定終止系爭合約，與上開約定不符，自不生終止效
    力。
　⒊上訴人雖抗辯其於97年4月15日終止系爭合約已經前案訴訟認
    定合法有效，本件應受前案訴訟爭點效之拘束云云。然前案
    訴訟認定上訴人於97年4月15日終止系爭合約合法有效，係
    以上訴人所提系爭時程表作為兩造已明確約定南港線東延段
    之「細部設計審查」、「最終設計審查」最後交付時限為94
    年10月31日、95年3月31日，及新蘆線之「細部設計審查」
    最後交付時限為96年2月23日之依據，並據此認定上訴人於9
    7年4月15日終止系爭合約時，就南港線東延段之「細部設計
    審查」、「最終設計審查」文件尚有10件未完成製作通過審
    查，就新蘆線之「細部設計審查」文件則尚有9件完成製作
    通知審查，逾期日數分別達896日、745日及416日，依系爭
    合約一般條款第16條約定為扣除約定損失賠償金額已達30%
    上限，故認上訴人依系爭合約一般條款第27.1(a)條約定終
    止系爭合約為合法，有前案訴訟之歷審判決在卷可稽（見本
    院更㈡審卷一第431-477頁），並經本院調閱前案訴訟卷核閱
    無訛。然系爭合約所約定交貨時程係依捷運局交貨時程表，
    惟上訴人並未提供被上訴人捷運局交貨時程表，且經本院更
    ㈡審函詢捷運局說明南港線東延段、新蘆線之「細部設計審
    查」、「最終設計審查」文件之最後應完成審查通過時間為
    何，捷運局回覆就機電系統工程中南港線東延段、新蘆線「
    旅客資訊顯示系統」（即PIDS）之「完成細部設計審查」及
    「完成最終設計審查」並未訂有最後完成期限乙節，有捷運
    局106年8月21日北市捷授機字第10631929300號函附卷可憑
    （見本院更㈡審卷三第185頁、第191頁），捷運局交貨時程
    表既未明定系爭工作中南港線東延段、新蘆線之「細部設計
    審查」、「最終設計審查」之最後交付時限，堪認於兩造簽
    立系爭合約時，就南港線東延段、新蘆線之「細部設計審查
    」、「最終設計審查」文件之送審、通過審查之最後交付時
    限尚未確定。上開捷運局回函屬當事人於本件所提出之新訴
    訟資料，未經前案訴訟審酌，且迄至96年2月22日，兩造仍
    未明確約定系爭工作各項工作之交付時限，系爭時程表並非
    兩造約定系爭工作交付時限之依據，又上訴人於本件係主張
    被上訴人就南港線東延段尚有3件細部設計文件、1件最終設
    計文件及6件其他設計文件未製作完成交付，就新蘆線尚有9
    件細部設計文件及3件最終設計文件均未製作完成交付（見
    本院更㈡審卷三第71-73頁），顯與其於前案訴訟主張被上訴
    人未完成交付之南港線東延段細部設計、最終設文件件數已
    有不同，加以本件僅足認被上訴人就應於96年12月14日交付
    之新蘆線軟體「最終設計審查（FDR）」 文件工作確有遲延
    給付之情事，應自96年12月15日起負逾期遲延賠償責任，惟
    就該項給付遲延事由，迄97年4月15日上訴人表明終止系爭
    合約時，亦共僅經過122，尚未達系爭合約一般條款第16條
    約定遲延損失賠償扣除上限30%，上訴人依系爭合約一般條
    款第27.1(a)條約定所為終止系爭合約之意思表示，核屬於
    法無據，不生終止效力等情，已如前述，益證上開新訴訟資
    料已足以推翻原判斷。是縱前案訴訟確定判決已認定上訴人
    於97年4月15日終止契約合法有效，惟被上訴人於本案既已
    提出新訴訟資料足以推翻前案訴訟之判斷，前案訴訟自不足
    以拘束本院關於上訴人於97年4月15日所為終止系爭合約效
    力之判斷。上訴人又抗辯被上訴人於106年6月間以發現新事
    實證據及前案訴訟確定判決認定事實有違背法令之錯誤為由
    ，對前案訴訟確定判決提起再審之訴，該再審之訴經本院10
    6年度重再字第26號損害賠償再審事件審理後認定被上訴人
    所提出之新證據，尚不能推翻兩造於系爭時程表就交貨時程
    達成之合意，亦不足為被上訴人有利之判斷，因而判決駁回
    被上訴人再審之訴，可知前案訴訟確定判決並無新訴訟資料
    足以推翻原判斷情事，亦無顯然違背法令之情形云云。然被
    上訴人就前案訴訟確定判決提起再審之訴，雖經駁回，有該
    案判決在卷可稽（見本院卷二第21-28頁），然被上訴人就
    前案訴訟提起再審之訴，係審酌有無符合再審之要件，要與
    本件與前案訴訟有無爭點效之判斷無涉，是上訴人此部分所
    辯，無足採信。
  ⒋上訴人另抗辯依97年4月14日會議紀錄所載，如其不同意接受
    被上訴人之交貨日期延至同年5月7日，則雙方進行合約終止
    事宜，其本得逕予終止系爭合約云云。然觀97年4月14日會
    議紀錄記載：「新鼎（即上訴人）同意明天（4月15日）回
    復仲鼎（即被上訴人），是否接受交貨期為5月7日，…若新
    鼎不同意接受5月7日的話，則『雙方進行合約終止事宜』…」
    等語（見原審卷一第123頁），兩造於97年4月14日會議中並
    未討論或提及上訴人於催告南港線東延段10具顯示器於97年
    4月20日SAT（點驗交貨）期限屆至前即得終止系爭合約，雖
    被上訴人於該日會議要求再將交貨日期延至97年5月7日，然
    上訴人僅回覆要再考慮，會於97年4月15日回覆，如不能接
    受會再與被上訴人討論如何進行終止系爭合約事宜，顯見兩
    造並未於上開會議合意上訴人如不能接受將交貨日期延至97
    年5月7日，即可逕予終止系爭合約。況所稱「雙方進行合約
    終止事宜」，究為合意終止或單方終止，仍有未明，且上訴
    人行使系爭合約一般條款第27.1(a)條約定終止權時，尚不
    符該條款第16條所定要件，已如前述，堪認兩造於97年4月1
    4日會議所為約定，尚非指上訴人得不待97年4月20日南港線
    東延段BL17站10具顯示器之SAT（點驗交貨）期限屆至，即
    得片面行使終止權。是上訴人上開所辯，委不足取。
　㈢被上訴人依民法第179條規定，請求上訴人返還270萬元，是
    否有據？
　⒈按無法律上之原因而受利益，致他人受損害者，應返還其利
    益。雖有法律上之原因，而其後已不存在者亦同，民法第17
    9條定有明文。又受領人於受領時，知無法律上之原因或其
    後知之者，應將受領時所得之利益，或知無法律上之原因時
    所現存之利益，附加利息，一併償還；如有損害，並應賠償
    ，亦為同法第182條第2項所明定。又系爭合約一般條款第9.
    3(c)條約定：「因下列原因買方（即上訴人）得視需要提兌
    訂購單之保證並得自行使用：依“契約終止”條款，賣方（即
    被上訴人）因過失或破產被終止部分或全部訂購單；或依據
    訂購單賣方有違約或過失之情形。」（見本院更㈡審卷二第4
    65-467頁）。可知上訴人於被上訴人被終止系爭合約時，或
    有違約或過失之情形，始得依上開條款沒收保證金。
　⒉上訴人於97年4月15日依系爭合約一般條款第27.1(a)條約定
    所為終止系爭合約之意思表示，因未符合同條款第16條所定
    要件，不生合法終止契約之效力，已如前述，依上開約定，
    上訴人自不得依系爭合約一般條款第9.3(c)條沒收履約保證
    金。則上訴人逕於97年5月22日於系爭本票填具日期及受款
    人提示兌領系爭本票，獲款270萬元而受有財產上利益，即
    屬欠缺保有該利益之法律上原因，致被上訴人受有損害，被
    上訴人依民法第179條規定，請求上訴人返還270萬元本息，
    即屬有據。
　⒊上訴人雖辯稱縱其終止系爭合約不合法，惟被上訴人依系爭
    合約一般條款之追加規定第B.2.1條約定接受被上訴人所提
    供履約保證金之法律上原因並未喪失，履約保證金之目的尚
    未消滅，並無欠缺給付目的之情事發生，被上訴人應先補齊
    簽立面額270萬元本票予上訴人後，上訴人兌領之270萬元履
    約保證金始發生喪失法律上原因情事云云。然被上訴人業已
    依系爭合約交付系爭本票予上訴人作為履約保證，上訴人於
    不符合系爭合約一般條款第9.3(c)條沒收履約保證金之情形
    下，逕將系爭本票持之兌現，其提示兌領系爭本票，獲款27
    0萬元，自屬無法律上之原因而受有財產上利益，致被上訴
    人受有損害，本應返還予被上訴人，業如前述，至被上訴人
    應否補提相當於總訂購金額10％的履約保證，核與被上訴人
    得否請求不當得利，係屬二事，是上訴人上開所辯，要不足
    採。
五、反訴部分：
　　上訴人反訴主張系爭合約終止後，被上訴人受領其先前支付
    之系爭預付款含稅共283 萬5,000元，扣除已履約部分金額4
    2萬5,107元後之餘額240萬9,893元之法律上原因已不存在，
    其得依民法第179條規定，請求被上訴人返還。且其因重新
    採購設備亦受有損害，重新採購所增加之成本損害為1,236
    萬1,389元，扣除履約保證金270萬元，其尚受有損害966萬1
    ,389元之損害，其自得依系爭合約一般條款第27.1(b)條約
    定及民法第231條第1項、第260條、第263條規定，
　　請求被上訴人賠償等語。然按系爭合約一般條款第27.1(b)
    條約定：「若買方（即上訴人）依據27.1(a)條終止訂購單
    時，買方得自行以適當方式或條件購買未送交之貨品或未完
    成之服務，賣方（即被上訴人）應支付買方購買該等貨品及
    服務所增之額外成本..」（見本院更㈡審卷二第479頁），可
    知該條款第27.1(b)條約定之適用，係以上訴人已依該條款
    第27.1(a)條約定合法有效終止系爭合約為前提。上訴人於9
    7年4月15日依該條款第27.1(a)條約定所為系爭合約終止之
    意思表示並不合法，不生終止之效力，已如前述，兩造間系
    爭合約既未終止，則上訴人依民法第179條規定，請求被上
    訴人返還系爭預付款之餘額240萬9,893元，及依系爭合約一
    般條款第27.1(b)條約定，請求被上訴人賠償其依該條款第2
    7.1(a)條約定終止時，所支出如附表編號1至8所示重新採購
    增加之額外成本，即與上開規定及約定不符，要屬無據。另
    附表編號1至8所示費用，係發生於97年4月15日以後，上訴
    人於97年4月15日終止系爭合約既不合法，則上訴人依民法
    第260條、第263條規定，請求被上訴人賠償該等損害，亦屬
    無據。
六、綜上所述，被上訴人本訴依民法第179條規定，請求上訴人
    返還270萬元，及自受領上開不當得利翌日即97年5月23日（
    見原審卷一第13-14頁之花旗（台灣）銀行交易明細對帳單
    ）起至清償日止，按週年利率5%計算之利息，核屬正當，應
    予准許。上訴人依民法第179條、系爭合約一般條款第27.1(
    b)條、民法第231條第1項、第260條、第263條規定，反訴請
    求被上訴人給付1,200萬931元，及自原審反訴狀繕本送達翌
    日起至清償日止，按週年利率百分之5計算之利息本息，為
    無理由，不應准許。原審就本訴及上開反訴部分均為上訴人
    敗訴之判決，核無不合。上訴意旨指摘原判決此部分不當，
    求予廢棄改判，為無理由，應駁回其上訴。
七、本件事證已臻明確，兩造其餘之攻擊或防禦方法及所用之證
    據，經本院斟酌後，認為均不足以影響本判決之結果，爰不
    逐一論列，併此敘明。
八、據上論結，本件上訴為無理由，依民事訴訟法第449條第1項
    、第78條，判決如主文。
中　　華　　民　　國　　111 　年　　1 　　月　　12　　日
                  民事第十二庭  
                      審判長法  官  陳秀貞
                            法  官  毛彥程
                            法  官  蔡世芳
正本係照原本作成。
如不服本判決，應於收受送達後20日內向本院提出上訴書狀，其
未表明上訴理由者，應於提出上訴後20日內向本院補提理由書狀
（均須按他造當事人之人數附繕本）上訴時應提出委任律師或具
有律師資格之人之委任狀；委任有律師資格者，另應附具律師資
格證書及釋明委任人與受任人有民事訴訟法第466條之1第1項但
書或第2項所定關係之釋明文書影本。
中　　華　　民　　國　　111 　年　　1 　　月　　12　　日
  　　　　　　　　　　　　　書記官  何敏華